---
title: "Bayesianische Mischverteilungsmodelle"
author: "Volker Schmid"
date: "17. Juli 2017"
output:
  beamer_presentation:
  keep_tex: false
toc: true
slide_level: 2
vignette: >
  %\VignetteIndexEntry{Bayesianische Mischverteilungsmodelle}
  %\VignetteEngine{knitr::rmarkdown}
---
  
```{r setup, include=FALSE}
knitr::opts_chunk$set(echo = TRUE, cache=TRUE)
library(bayeskurs)
```

# Bayesianische Mischverteilungsmodelle

## Mischverteilungen 

[//]: Zu ergänzen: EM-Algorithmus für MAP-Schätzer. Vorsicht: Fisch-Daten fast diskret 

* (Normal-)Verteilungsannahme basiert in der Regel auf der Annahme, dass die Beobachtungen identisch verteilt sind, es also eine Verteilung der Grundgesamtheit gibt 
* Alternative Annahme: Es gibt mehrere Gruppen in der Grundgesamheit, die alle die selbe Verteilungsklasse haben, aber unterschiedliche Parameter
* Einfachster Fall: Mischung von Normalverteilungen

## Mischung von Normalverteilungen {.allowframebreaks}

```{r mvplot1}
x <- seq(-10, 10, length=100)
p <- 0.5*dnorm(x,-3,1) + 0.5*dnorm(x,3,1)
plot(x,p, type="l")
```

* Natürlich sind auch verschiedene Varianzen und verschiedene Gewichte möglich

```{r mvplot2}
x <- seq(-10, 10, length=100)
p <- 0.3*dnorm(x,-5,0.5) + 0.5*dnorm(x,1,1) + 0.2*dnorm(x,6,2)
plot(x,p, type="l")
```

## Fragen

* Welche Parameter und welche Gewichte haben die einzelnen Verteilungen?
* Wieviele Mischverteilungen brauchen wir?
* Zu welcher Verteilung gehört welche Beobachtung

## Latente Klassen

Idee der Modellierung: Führe latente Klassen $S_i$ ein

$$ \begin{aligned}
x_i | S_i & \sim N(\mu_{S_i},\sigma^2_{S_i})\\
\mu_{j} &\sim N(\mu_0, \sigma^2_0)\\
\sigma^2_j &\sim IG(a,b)\\
p(S_i=j) &= \pi_j\\
(\pi_1,\ldots,\pi_K) &\sim Diri(\alpha,\ldots,\alpha)
\end{aligned} $$

Dirichlet-Verteilung:
$$ p(\pi_1,\ldots,\pi_K) \propto \prod \pi_i^{\alpha_i-1} $$

## Full conditionals

* Die full conditional von $\mu_j$ sind Normalverteilungen, wobei die $x_i$ mit $S_i=j$ eingehen
* Analog ist die full conditional von $\sigma^2_j$ eine IG-Verteilung
* $p(S_i=j)$ berechnet sich aus Dichte von $x_i$ mit $\mu_j$ und $\sigma^2_j$ (und Priori)
* Full Conditional von $\mathbf{\pi}$ ist Dirichlet mit $(\alpha+n_1,\ldots,\alpha+n_k)$, wobei $n_j$ die aktuelle Anzahl der Beobachtungen in Klasse $j$ ist

## Beispiel {.allowframebreaks}

Länge von 256 Fischen (aus D. M. Titterington, A. F. M. Smith and U.E. Makov (1985) Statistical Analysis of Finite Mixture Distributions. Wiley.)

```{r Fischdaten}
data(fish, package="bayesmix")
hist(fish$fish, freq=FALSE, n=22)
lines(density(fish$fish))
```

## bayesmix-Paket {.allowframebreaks}

```{r BMM}
library(bayesmix)
model <- BMMmodel(fish, k = 4,
  initialValues = list(S0 = 2),
  priors = list(kind = "independence",
  parameter = "priorsFish", 
  hierarchical = "tau"))
```
```{r jags model}
print(model)
```

## JAGS 

* **JAGS** oder **Just another Gibbs sampler** ist eine Software zur MCMC-Simulation. 
* Definition der Modelle entspricht der bei WinBUGS bzw. OpenBUGS
* Anbindung an R und andere Sprachen

## Fortsetzung Beispiel {.allowframebreaks}

```{r jagscontrol}
control <- JAGScontrol(variables = c("mu", "tau", "eta",
    "S"), burn.in = 1000, n.iter = 5000, seed = 10)
```
```{r jagsrun}
z <- JAGSrun(fish, model = model, control = control)
```

```{r zsort}
zSort <- Sort(z, by = "mu")
zSort

```

## Medianmodell {.allowframebreaks}

```{r medianmodel}
postmed<-apply(zSort$results, 2, median)
x<-seq(min(fish$fish), max(fish$fish), length=1000)
d1 <- postmed[257]*dnorm(x, postmed[261], sqrt(postmed[265]))
d2 <- postmed[258]*dnorm(x, postmed[262], sqrt(postmed[266]))
d3 <- postmed[259]*dnorm(x, postmed[263], sqrt(postmed[267]))
d4 <- postmed[260]*dnorm(x, postmed[264], sqrt(postmed[268]))
d <- d1 + d2 + d3 + d4
hist(fish$fish, freq=FALSE, n=22, ylim=c(0,max(d)))
lines(x, d)
lines(x, d1, col="grey")
lines(x, d2, col="grey")
lines(x, d3, col="grey")
lines(x, d4, col="grey")

```

## Posteriori-Verteilung der Klassen {.allowframebreaks}

```{r S}
S <- apply(zSort$results[,1:256],2,
     bioimagetools::table.n,4, percentage=TRUE)
barplot(S, col=c("red","green","blue","orange"))
```

