---
title: "Bruchpunktmodelle"
author: "Volker Schmid"
date: "17. Juli 2017"
output:
  beamer_presentation:
    keep_tex: false
    toc: true
    slide_level: 2
vignette: >
  %\VignetteIndexEntry{Bruchpunktmodelle}
  %\VignetteEngine{knitr::rmarkdown}
---

```{r setup, include=FALSE}
knitr::opts_chunk$set(echo = TRUE, cache=TRUE)
library(bayeskurs)
```

# Bruchpunktmodelle
## Bruchpunktmodelle

<!--  
Mögliche Erweiterung: Diskrete Markovketten, eventuell Epidemisches Modell zeigen
-->

* Beim Bruchpunktmodell ändert sich ein Parameter eines Modells an einem Punkt sprungartig
* In der Regel Anwendung auf Zeitreihen
* Theoretisch diskrete oder stetige Zeit möglich

Beispiele:

* Aktienkurse
* Schlafdaten
* Krankheiten mit Schüben
* Stärke von Sportmannschaften
* Zeitreihen von Krankheitsfällen (Bruchpunkt: Ausbruch einer Epidemie)

## Beispiel: Unfälle in englischen Kohlebergwerken {.allowframebreaks}

<!--
Ursprünglicher Autor: Michael Höhle, Daten siehe data(coal, package="boot")
-->

Der Datensatz {\texttt coal.txt} enthält die jährliche Anzahl von Unfällen in englischen Kohlebergwerken wärend der Jahre
1851-1962 (insgesamt 112 Jahre). Ein Plot der Daten zeigt einen
deutlichen Rückgang der Unfälle ab etwa 1900.

```{r}
data("coal",package="bayeskurs")
```
```{r}
plot(coal$year, coal$disasters, type = "h", 
     xlab = "Jahr", ylab = "Anzahl Unfälle")
```

## Bruckpunktmodell

Ein Bruchpunktmodell für diese Daten $\mathbf{y}=(y_1,\ldots, y_{112})$ hat
folgende Form:
\begin{align*}
  Y_i \sim \left\{
    \begin{array}{ll}
      Po(\lambda_1), & i=1,\ldots,\theta,\\
      Po(\lambda_2), & i=\theta+1,\ldots, 112,
    \end{array}
    \right.
\end{align*}

Prioris:

* $\lambda_i\mid\alpha \sim Ga(3,\alpha)$ für $i=1,2$ 
* $\alpha \sim Ga(10,10)$
* $\theta \sim U\{1,\ldots,112\}$.

## Posteriori

Die gemeinsame Posteriori-Dichte ist gegeben durch:

\begin{align*}
p(\lambda_1, \lambda_2, \alpha, \theta \mid \mathbf{y})
  &\propto p(\mathbf{y} \mid \lambda_1, \lambda_2, \alpha, \theta)\, p(\lambda_1, \lambda_2, \alpha, \theta) \\
  &= p(\mathbf{y} \mid \lambda_1, \lambda_2, \alpha, \theta)\, p(\lambda_1 \mid \lambda_2, \alpha, \theta) \\  & \qquad\cdot p(\lambda_2 \mid \alpha, \theta)\, p(\alpha\mid\theta)\, p(\theta) \\
  &= p(\mathbf{y} \mid \lambda_1, \lambda_2, \theta)\, p(\lambda_1 \mid \alpha)\, p(\lambda_2 \mid \alpha)\, p(\alpha) p\, (\theta) \\
  &\propto \left( \prod_{i = 1}^\theta   \lambda_1^{y_i} \exp(-\lambda_1) \right)
           \left( \prod_{i = \theta+1}^n \lambda_2^{y_i} \exp(-\lambda_2) \right) \\
  &\qquad\cdot \underbrace{\alpha^3 \lambda_1^{3-1} \exp(-\alpha\lambda_1)}_{\lambda_1\mid\alpha \sim Ga(3,\alpha)} \,
               \underbrace{\alpha^3 \lambda_2^{3-1} \exp(-\alpha\lambda_2)}_{\lambda_2\mid\alpha \sim Ga(3,\alpha)} \\
               &\qquad\cdot
               \underbrace{\alpha^{10-1} \exp(-10\alpha)}_{\alpha \sim Ga(10,10)} \,
               \underbrace{\text{I}(1\leq \theta \leq 112)}_{\theta \sim \text{U}\{1,\ldots, 112\}}\,.
\end{align*}

## Full Conditionals {.allowframebreaks}

\begin{align*}
\lambda_1 \mid \lambda_2, \alpha, \theta, \mathbf{y}
  &\propto \left( \prod_{i = 1}^\theta \lambda_1^{y_i} \exp(-\lambda_1) \right)
           \lambda_1^{3-1} \exp(-\alpha\lambda_1)\\
  &= \lambda_1^{3+\sum_{i=1}^\theta y_i - 1} \exp\big(-\lambda_1(\theta+\alpha)\big)
\end{align*}
Dies ist der Kern einer $Ga(3+\sum_{i=1}^\theta y_i, \theta+\alpha)$-Verteilung.

\begin{align*}
\lambda_2 \mid \lambda_1, \alpha, \theta, \mathbf{y}
  &\propto \left( \prod_{i = \theta+1}^n \lambda_2^{y_i} \exp(-\lambda_2) \right)
           \lambda_2^{3-1} \exp(-\alpha\lambda_2)\\
  &= \lambda_2^{3+(\sum_{i=\theta+1}^n y_i) - 1} \exp\big(-\lambda_2(\alpha + [n - \theta])\big)
\end{align*}
Dies ist der Kern einer $Ga(3+\sum_{\theta+1}^{112} y_i, \alpha + 112 - \theta)$, da $n=112$.

\begin{align*}
\alpha \mid \lambda_1, \lambda_2, \theta, \mathbf{y}
  &\propto \alpha^3 \exp(-\alpha \lambda_1)
           \alpha^3 \exp(-\alpha \lambda_2)
           \alpha^{10-1} \exp(-10\alpha) \\
  &= \alpha^{16-1} \exp\big(-\alpha(10+\lambda_1+\lambda_2)\big)
\end{align*}
Dies ist der Kern einer $Ga(16,10+\lambda_1+\lambda_2)$.

\begin{align*}
\theta \mid \lambda_1, \lambda_2, \alpha, \mathbf{y}
  &\propto \left( \prod_{i=1}^\theta   \lambda_1^{y_i} \exp(-\lambda_1) \right)
           \left( \prod_{i=\theta+1}^n \lambda_2^{y_i} \exp(-\lambda_2) \right)
           \\ & \quad\cdot \text{I}(1\leq \theta \leq 112) \\
  &\propto \left( \prod_{i=1}^\theta   \lambda_1^{y_i} \exp(-\lambda_1) \right)
           \left( \prod_{i=\theta+1}^n \lambda_2^{y_i} \exp(-\lambda_2) \right)
           \\ & \quad\cdot \frac{\left( \prod_{i=1}^\theta \lambda_2^{y_i} \exp(-\lambda_2) \right)}
                {\left( \prod_{i=1}^\theta \lambda_2^{y_i} \exp(-\lambda_2) \right)} \,
           \text{I}(1\leq \theta \leq 112) \\
  &\propto \left( \prod_{i=1}^\theta \lambda_1^{y_i} \lambda_2^{-y_i} \exp(-\lambda_1) \exp(\lambda_2)\right) \text{I}(1\leq \theta \leq 112) \\
  &= \exp\big(\theta(\lambda_2-\lambda_1)\big) \left( \frac{\lambda_1}{\lambda_2} \right)^{\sum_{i=1}^\theta y_i}  \text{I}(1\leq \theta \leq 112)
\end{align*}
  
\begin{align*}
\theta \mid \lambda_1, \lambda_2, \alpha, \mathbf{y}
  &= \exp\big(\theta(\lambda_2-\lambda_1)\big) \exp\left\{\left( \sum_{i=1}^\theta y_i\right) \log\left(\frac{\lambda_1}{\lambda_2}\right)\right\} \\ & \quad\cdot  \text{I}(1\leq \theta \leq 112)
\end{align*}

## Ergebnisse {.allowframebreaks}

```{r}
samples <- breakpoint.gibbs(1000, y = coal$disaster)

# plots
par(mfrow = c(2,2))
plot(samples[,"lambda1"], type = "l", 
     ylab = expression(lambda[1]),
     ylim = c(min(samples[,1:2]), max(samples[,1:2])))
plot(samples[,"lambda2"], type = "l", 
     ylab = expression(lambda[2]),
     ylim = c(min(samples[,1:2]), max(samples[,1:2])))
acf(samples[,"lambda1"])
acf(samples[,"lambda2"])
```

Betrachtung der Pfade: 1000 Realisationen reichen aus, fast kein Burn-in notwendig, kaum Autokorrelation.


```{r}
burnin <- 1:100 # hier großzügiger burn-in angewendet
par(mfrow = c(2,2))
# theta
plot(samples[-burnin, "theta"], type = "S", 
     ylab = expression(theta))
hist(samples[-burnin, "theta"], xlab = expression(theta),
     breaks = ((min(samples[-burnin, "theta"])-1):
                 (max(samples[-burnin, "theta"])))+0.5,
     main = "" )
# lambda_1
plot(density(samples[-burnin, "lambda1"]), main = 
       expression(lambda[1]))
# lambda_2
plot(density(samples[-burnin, "lambda2"]), main = 
       expression(lambda[2]))
```

* Mittelwert und Median für alle Parameter:

```{r}

apply(samples[-burnin,], MAR = 2, mean)
apply(samples[-burnin,], MAR = 2, median)
```

Median-Modell im Histogramm:

```{r}
plot(coal$year, coal$disasters, type = "h", 
     xlab = "Jahr", ylab = "Anzahl Unfälle")
medianmodel <- apply(samples[-burnin,], MAR = 2, median)
jahr1 <- min(coal$year)
lines(c(jahr1, jahr1 + medianmodel["theta"]),
      rep(medianmodel["lambda1"], 2), col=2, lwd = 2)
lines(c(jahr1 + medianmodel["theta"], max(coal$year)),
      rep(medianmodel["lambda2"], 2), col=2, lwd = 2)
```

```{r}
library(coda)
samples2 <- as.mcmc(samples)
summary(samples2)
plot(samples2)
```